【裁判字號】    97,易,883
【裁判日期】    971231
【裁判案由】    詐欺
【裁判全文】
臺灣新竹地方法院刑事判決              97年度易字第883 號
公  訴  人  臺灣新竹地方法院檢察署檢察官
被      告  甲○○
選任辯護人  洪大明律師
被      告  乙○○
上列被告等因詐欺案件，經臺灣臺中地方法院檢察署檢察官提起
公訴（97年度偵字第18659 號），臺灣臺中地方法院以本件管轄
錯誤移送本院審理，本院依簡式審判程序判決如下：
    主  文
甲○○、乙○○幫助犯詐欺取財罪，均處有期徒刑月，如易科
罰金，均以新臺幣壹仟元折算壹日。
    事實及理由
壹、構成犯罪事實：
    甲○○、乙○○均明知近年來臺灣社會盛行以虛設、租賃、
    借用或買賣人頭帳戶之方式，供詐騙集團作為詐欺他人交付
    財物或恐嚇他人交付贖金等不法用途，亦知金融機構帳戶係
    個人理財之重要工具，且關係個人財產、信用之表徵，應可
    預見他人向其收購金融機構帳戶之存摺、印章、金融卡及可
    語音查詢個人存款帳戶之密碼者，目的及手段詭異，應有持
    帳戶等相關物件，供己詐騙或恐嚇他人錢財之意圖，其亦知
    悉提供帳戶之存摺、金融卡供他人使用，具有幫助掩飾或藏
    匿他人犯罪所得財物之可能性，竟仍各自基於縱有人以其金
    融帳戶實施詐欺犯罪亦不違背其本意之幫助詐騙集團從事詐
    欺取財行為的犯罪意思，(1)甲○○於民國97年5 月24日下午
    5 時許，在苗栗縣竹南火車站，將其所有之台新國際商業銀
    行（下簡稱台新銀行）頭份分行帳號00000000000000號帳戶
    之提款卡及密碼，以新臺幣（下同）3,000 元之代價，出售
    予真實姓名年籍不詳之詐欺集團成員使用。(2)乙○○於97年
    5 月23日下午2 時許，在臺北縣板橋火車站，將其所有之渣
    打國際商業銀行（下簡稱渣打銀行）新興分行帳號00000000
    0000號帳戶之存摺、提款卡及密碼，交付予真實姓名年籍不
    詳之詐欺集團成員使用。嗣該詐騙集團內之某成員，於收受
    上開存摺、金融卡及密碼後，於97年5 月25日晚上7 時許，
    丙○○接獲不詳年籍之詐欺集團份子假援交之電話，該集團
    份子先向丙○○假稱欲確認丙○○之職業，並要求丙○○需
    依指示操作提款機，丙○○誤信為真而陷於錯誤，陸續於97
    年5 月25日晚上9 時53分22秒許、同日晚上9 時55分9 秒許
    ，匯款9 萬9,000 元、1,000 元至甲○○上開帳戶內，及於
    95年5 月26日凌晨1 時許、同日凌晨1 時3 分許、同日凌晨
    1 時6 分許，匯款2 萬9,000 元、7 萬元、1,000 元至乙○○上開帳戶內，丙○○合計共損失20萬元。嗣因丙○○發現
    有異，向警方報案後，始循線查知上情。
貳、程序方面：
    本件被告甲○○、乙○○所犯幫助詐欺取財罪，非死刑、無
    期徒刑、最輕本刑為3 年以上有期徒刑之罪，或高等法院管
    轄第一審之案件，被告2 人於本院準備程序進行中，就被訴
    事實為有罪之陳述，經本院合議庭認合於刑事訴訟法第273
    條之1 第1 項之規定，裁定進行簡式審判程序，此合先敘明
    。
、認定犯罪事實所根據的證據及理由：
一、被告甲○○、乙○○分別於警局詢問時、檢察官偵查中之供
    述，及本院準備程序、簡式審判程序訊問時之自白。
二、證人即被害人羅邱驊於警詢時之指述。
三、臺中縣警察局豐原分局社口派出所受理各類案件紀錄表、內
    政部警政署反詐騙諮詢專線紀錄表、臺中縣警察局豐原分局
    社口派出所受理詐騙帳戶通報警示簡便格式表各1 份、台新
    銀行自動櫃員機交易明細表影本2 紙及渣打銀行自動櫃員機
    交易明細表影本3 紙在卷可查。
四、被告2 人所設前開帳戶客戶歷史交易清單及開戶資料各1 份
    在卷可證。
肆、論罪科刑的理由：
一、論罪：
（一）按幫助犯之成立，主觀上行為人須有幫助故意，客觀上須
      有幫助行為，亦即刑法上之幫助犯，係對於犯罪與正犯有
      共同之認識，而以幫助之意思，對於正犯資以助力，而未
      參與實施犯罪之行為者而言（最高法院75年度台上字第15
      09號、84年度台上字第5998號、第6475號、88年度台上字
      第1270號判決均同此意旨）。
（二）本件被告2 人基於幫助他人詐欺取財之不確定故意，將其
      所有銀行存摺、提款卡及密碼提供予詐騙集團成員使用，
      以利其誘使他人匯入款項後自該帳戶提領花用，被告2 人
      所為應僅止於幫助詐欺之故意，而為刑法詐欺罪構成要件
      以外之行為，復無證據證明被告2 人有參與詐欺犯行之實
      施，應屬刑法第30條之幫助犯。
（三）核被告甲○○、乙○○2 人所為，均係犯刑法第339 條第
      1 項、第30條第1 項前段之幫助詐欺取財罪。又被告2 人
      均係幫助他人犯罪，爰依刑法第30條第2 項之規定，按正
      犯之刑減輕之。
二、科刑：審酌被告2 人均明知近年來國內多有詐欺、恐嚇集團
    犯案，均係使用人頭帳戶以作為收受不法所得款項之手段，
    竟仍為幫助他人詐欺之犯行，以助長犯罪集團惡行，供詐欺
    犯取得所騙財物之工具，其等對於社會秩序之擾亂不言而喻
    ，及其等幫助詐欺行為對被害人造成之損害而無從求償，以
    及被告2 人犯後均尚能坦白承認犯行等一切情狀，各量處如
    主文所示之刑，並均諭知易科罰金之折算標準，以示懲儆。
伍、適用法律依據：
一、程序法方面：刑事訴訟法第273 條之1 第1 項、第299 條第
    1 項前段。
二、實體法方面：刑法第339 條第1 項、第30條第1 項前段、第
    2 項、第41條第1 項前段，刑法施行法第1 條之1 第1 項、
    第2 項前段，判決如主文。
本案經檢察官陳玉華到庭執行職務。
中    華    民    國    97    年    12    月    31    日
                  刑事第四庭法  官  馮俊郎
以上正本證明與原本無異。
如不服本判決，應於判決送達後10日內向本院提出上訴書狀。上
訴書狀應敘述具體理由，未敘述上訴理由者，應於上訴期間屆滿
後20日內補提理由書狀於本院（均須按他造當事人之人數附繕本
）「切勿逕送上級法院」。
中    華    民    國    97    年    12    月    31    日
                            書記官  鄧雪怡
附錄本案論罪科刑實體法條全文：
刑法第339 條第1 項：
意圖為自己或第三人不法之所有，以詐術使人將本人或第三人之
物交付者，處5 年以下有期徒刑、拘役或科或併科1,000 元以下
罰金。（罰金之貨幣單位改為新臺幣，並提高為30倍）
【刑法第30條：幫助他人實行犯罪行為者，為幫助犯。雖他人
不知幫助之情者，亦同。幫助犯之處罰，得按正犯之刑減輕之
。】


司法院資訊處製作；財團法人民間司法改革基金會備份。
